臺灣高等法院刑事判決　　　　　　　　96年度上訴字第1224號
上　訴　人
即　被　告　甲○○
上列上訴人因毒品危害防制條例案件，不服臺灣士林地方法院95
年度訴字第1115號，中華民國95年12月15日第一審判決（起訴案
號：臺灣士林地方法院檢察署95年度毒偵字第1570號及移送併辦
案號：臺灣士林地方法院檢察署95年度毒偵字第1676號），提起
上訴，本院判決如下：
    主  文
原判決撤銷。
甲○○施用第一級毒品，累犯，處有期徒刑柒月，減刑為有期徒
刑參月又拾伍日，如易科罰金，以新台幣壹仟元折算壹日；又施
用第二級毒品，累犯，處有期徒刑肆月，減刑為有期徒刑貳月，
如易科罰金，以新台幣壹仟元折算壹日；應執行有期徒刑伍月，
如易科罰金，以新台幣壹仟元折算壹日。
    事  實
一、甲○○前因施用毒品案件，經臺灣士林地方法院民國90年度
    毒聲字第678號、92年度毒聲字第144號裁定送勒戒處所觀察
    、勒戒後，均認無繼續施用毒品傾向，分別於90年8月6日（
    指揮書執畢日期92年8月11日）、92年7月31日釋放出所（指
    揮書執畢日期92年8月7日），並經臺灣士林地方法院檢察署
    檢察官分別以89年度毒偵字第2496號、92年度毒偵緝字第86
    號處分書為不起訴處分確定。另因偽造文書案件，經本院91
    年上易字1857號判決處有期徒刑5月確定，於92年11月15日
    執行完畢。仍不知悔悟，於前述觀察勒戒執行完畢釋放後5
    年內，復分別基於施用第一級毒品海洛因及施用第二級毒品
    安非他命之犯意，於95年7月6日下午某時許，在臺北市北投
    區○○○路○段354巷2弄6號友人住處，將第一級毒品海洛因
    摻入香煙內，施用第一級毒品海洛因，間隔約半小時後，再
    以點火燒烤之方式，施用第二級毒品安非他命，嗣於同日22
    時30分許，在上址為警查獲，經採尿送驗，呈鴉片類（嗎啡
    、可待因）及安非他命類（安非他命、甲基安非他命）陽性
    反應，始悉上情。
二、案經臺北市政府警察局萬華分局政府報請台灣士林地方法院
    檢察署檢察官偵查起訴，及臺北市政府警察局北投分局報請
    臺灣士林地方法院檢察署檢察官偵查移請併案審理。
    理  由
一、被告甲○○於本院行準備程序及審理時，經合法傳喚，無正
    當理由雖未到庭，惟查上揭事實，業據被告甲○○於警詢、
    偵查中及原審審理時坦承不諱，又被告於95年7月6日為警查
    獲後採集之尿液，經送請臺灣檢驗科技股份有限公司以酵素
    免疫分析法初步檢驗、氣相層析質譜儀法確認檢驗結果，呈
    鴉片類及安非他命類陽性反應，有該檢驗機構95年7月10日
    CH/2006/70235號濫用藥物尿液檢驗報告（檢體編號019301
    號）1紙、臺北市政府警察局偵辦毒品案件尿液檢體委驗單1
    紙附卷可稽（95年度毒偵字第1570號卷，以下簡稱偵查卷
    1570號，第10頁），又被告曾經事實欄所示之觀察勒戒執行
    完畢釋放等情，有臺灣士林地方法院檢察署89年度毒偵字第
    2496號、92年度毒偵緝字第86號不起訴處分書、全國施用毒
    品案件紀錄表、臺灣士林地方法院檢察署刑案資料查註紀錄
    表、本院被告前案紀錄表附卷可憑，是被告於觀察勒戒執行
    完畢釋放後5年內再為本件施用第一級毒品及第二級毒品犯
    行之事證明確，堪以認定。
二、查海洛因、安非他命為毒品危害防制條例第2條第2項第1款
    、第2款所稱之第一級毒品、第二級毒品，不得擅自施用。
    核被告所為，係犯毒品危害防制條例第10條第1項及第2項之
    施用第一級毒品罪及施用第二級毒品罪，其施用前持有第一
    級毒品海洛因及第二級毒品安非他命之低度行為為施用之高
    度行為吸收，不另論罪。又被告如事實欄所示之犯罪科刑執
    行情形，有本院被告前案紀錄表在卷可稽，其於有期徒刑執
    行完畢後5年內，故意犯本案有期徒刑以上之2罪，依刑法第
    47條第1項之規定，均為累犯，各依法加重其刑。被告所犯2
    罪之犯意各別，行為互殊，應予分論併罰。
三、原審據以論罪科刑，固無不當，惟查：（一）、原判決認「
    刑事法若干犯罪行為態樣，本質上原具有反覆、延續實行之
    特徵，立法時既予特別歸類，定為犯罪構成要件之行為要素
    ，則行為人基於概括之犯意，在密切接近之一定時、地持續
    實行之複次行為，倘依社會通念，於客觀上認為符合一個反
    覆、延續性之行為觀念者，於刑法評價上，即應僅成立一罪
    。學理上所稱『集合犯』之職業性、營業性或收集性等具有
    重複特質之犯罪均屬之，例如經營、從事業務、收集、販賣
    、製造、散布等行為概念者是（最高法院95年度台上字第10
    79號判決要旨參照）」，亦即立法者針對特定刑罰規範之構
    成要件，已預設其本身係持續實行之複次行為，具備反覆、
    延續之行為特徵，故將之總括或擬制成一個構成要件之「集
    合犯」行為，為刑法評價上構成要件之行為單數，應僅成立
    一罪。施用毒品罪具備反覆、延續之行為特徵，故刑法評價
    上，施用毒品應成立集合犯一罪。且刑法第56條連續犯規定
    ，業經94年1月7日修正公布刪除，並於95年7月1日施行，其
    修正理由說明四並載明「至連續犯之規定廢除後，對於部分
    習慣犯，例如竊盜、吸毒等犯罪，在實務運用上應可參考德
    、日等國之經驗，委由學界及實務以補充解釋之方式，發展
    接續犯之概念，對於合乎接續犯或包括的一罪之情形，認為
    構成單一之犯罪，以限縮數罪併罰之範圍」等語，是基於前
    述施用毒品構成要件之反覆實行特徵，並考量連續犯規定業
    經刪除之理由，認為行為人基於反覆實行之犯意，在密切接
    近之一定時、地，持續實行單次或複次之施用毒品行為，應
    僅成立集合犯一罪。查被告於95年7月6日、8月2日施用第一
    級毒品，顯係基於反覆施用毒品之決意，多次施用第一級毒
    品，揆諸前揭說明，依修正後刑法立法精神，應論以集合犯
    之包括一罪。起訴書雖未論及被告於95年8月2日施用第一級
    毒品海洛因之犯行，然此部分事實與起訴部分為集合犯之實
    質上一罪，本院自應併予審理云云，固非無見，惟查：刑法
    上第56條連續犯之規定，業於94年1月7日修正公布刪除，並
    於95年7月1日施行，合先敘明；次按接續犯係指如數行為於
    同時同地或密切接近之時地實施，侵害同一之法益，各行為
    之獨立性極為薄弱，依一般社會健全觀念，在時間差距上，
    難以強行分開，在刑法評價上，以視為數個舉動之接續施行
    ，合為包括之一行為予以評價，較為合理，而為包括之一罪
    （最高法院86年臺上字第3295號判例意旨參照）。又所謂行
    為單數的接續犯應具備下列條件：(1)數個接續行為在法律上
    係該當於同一構成要件犯罪事實，僅實現同一之構成要件；
    (2)數行為係在密接時間及密接空間為之；(3)同種類行為之反
    覆實施；(4)利用同一機會為之；(5)基於單一之犯意。本件檢
    察官請求併辦部分，被告施用第一級毒品之犯行，係在刑法
    廢除連續犯規定以後始發生者，其與前揭論罪科刑部分難認
    係基於概括犯意所為，自無連續犯之裁判上一罪關係，且復
    難謂有時間密接性，符合接續犯之要件，亦無集合犯之適用
    ，則此部分既未經起訴，尚非本院所得併予審究，原審併予
    判決，尚有未洽。（二）、又被告犯罪於96年4月24日以前
    ，合於中華民國96年罪犯減刑條例之第2條第1項第3款、第7
    條之減刑條件，原審未及斟酌比較，亦有未當。被告上訴空
    言否認指摘原判決不當雖無理由，惟原判決既有前開可議之
    處，自應由本院予以撤銷改判。爰審酌被告多次違反麻醉藥
    品管理條例及毒品危害防制條例，素行非佳，且曾因施用毒
    品犯行而送觀察、勒戒，仍不知悛悔，惟念其施用毒品乃戕
    害自己身心健康，尚未危及他人，犯罪後坦承犯行，態度良
    好，及其犯罪之動機、目的、手段、與其智識程度等一切情
    狀，量處如主文第2項之刑。
四、又被告犯罪於96年4月24日以前，合於中華民國96年罪犯減
    刑條例之第2條第1項第3款、第7條之減刑條件，因減輕其刑
    2分之1，並定其應執行之刑，及諭知易科罰金之折算標準。
五、臺灣士林地方法院檢察署95年度毒偵字第1676號移送併辦意
    旨另以：被告甲○○又基於施用第1級毒品海洛因之犯意，
    於95年8月2日某時，在臺北市北投區北投市場內，將第1級
    毒品海洛因置於香煙內點燃後，以吸食煙霧之方式，施用第
    1級毒品海洛因，嗣於同年8月3日15時30分許，在臺北市北
    投區○○○路○段456巷口為警查獲，經採集其尿液送驗後，
    發現呈嗎啡類藥物陽性反應，始悉上情，因認被告另涉有毒
    品危害防制條例第10條第1項之施用第1級毒品罪嫌。惟查刑
    法上第56條連續犯之規定，業於94年1月7日修正公布刪除，
    並於95年7月1日施行；又按接續犯係指如數行為於同時同地
    或密切接近之時地實施，侵害同一之法益，各行為之獨立性
    極為薄弱，依一般社會健全觀念，在時間差距上，難以強行
    分開，在刑法評價上，以視為數個舉動之接續施行，合為包
    括之一行為予以評價，較為合理，而為包括之一罪。本件被
    告施用第一級毒品之犯行，檢察官請求併辦部分，係在刑法
    廢除連續犯規定以後始發生者，則其與前揭論罪科刑部分難
    認係基於概括犯意所為，尚無連續犯之裁判上一罪關係，且
    與前揭論罪科刑部分，亦難謂有時間密接性而符合接續犯之
    要件，亦無集合犯之適用，此部分既未經起訴，尚非本院所
    得併予審究已如前述，自應退由檢察官另行偵辦。
六、被告合法傳喚，無正當之理由不到庭，爰不待其陳述，逕行
    判決。
據上論斷，應依刑事訴訟法第369條第1項前段、第364條、第371
條、第299條第1項前段，毒品危害防制條例第10條第1項、第2項
，刑法第11條前段、第47條第1項、第51條第5款、刑法第41條第
1項前段，中華民國96年罪犯減刑條例之第2條第1項第3款、第7
條、第9條，判決如主文。
本案經檢察官劉靜婉到庭執行職務。
中　　華　　民　　國　　96　　年　　7 　　月　　31　　日
　　　　　　　　　刑事第七庭審判長法　官　黃麗生
　　　　　　　　　　　　　　　　  法　官　許錦印
　　　　　　　　　　　　　　　　  法　官　江國華
以上正本證明與原本無異。
施用第一級毒品如不服本判決，應於收受送達後10日內向本院提
出上訴書狀，其未敘述上訴之理由者並得於提起上訴後10日內向
本院補提理由書（均須按他造當事人之人數附繕本）。
施用第二級毒品不得上訴。
                                  書記官  陳玉嬋
中　　華　　民　　國　　96　　年　　8 　　月　　2 　　日
附錄本案所犯法條
毒品危害防制條例第10條第1項、第2項
施用第一級毒品者，處6月以上5年以下有期徒刑。
施用第二級毒品者，處3年以下有期徒刑。
